臺灣板橋地方法院刑事判決　　　　　　　94年度訴字第1174號
　　公　訴　人　臺灣板橋地方法院檢察署檢察官
　　被　　　告　甲○○
上列被告因違反毒品危害防制條例案件，經檢察官提起公訴（94
年度核退毒偵字第930號），本院判決如下：
    主  文
甲○○連續施用第二級毒品安非他命，累犯，處有期徒刑陸月，
如易科罰金，以參佰元折算壹日。扣案之安非他命壹包（驗餘淨
重貳點玖壹公克）沒收銷燬之，安非他命吸食器壹組、藥鏟壹支
均沒收；又持有第一級毒品海洛因，累犯，處有期徒刑肆月，如
易科罰金，以參佰元折算壹日。扣案之海洛因陸包（驗後合計淨
重捌點伍捌公克）沒收銷燬之；應執行有期徒刑捌月，如易科罰
金，以參佰元折算壹日。扣案之安非他命壹包（驗餘淨重貳點玖
壹公克）、海洛因陸包（驗後合計淨重捌點伍捌公克）均沒收銷
燬之；安非他命吸食器壹組、藥鏟壹支均沒收。
    事  實
一、甲○○曾因違反槍砲彈藥刀械管制條例案件，經臺灣臺北地
    方法院於民國八十六年十二月十七日以八十六年度訴字第二
    四三五號判處有期徒刑十月，迭經不服上訴，由最高法院八
    十八年八月五日八十八年度臺上字第四二五四號判決駁回上
    訴確定，而於八十九年六月十三日縮刑期滿執行完畢；復因
    偽造文書案件，經臺灣臺中地方法院八十九年八月十四日以
    八十九年度訴字第一五六二號判處有期徒刑四月，嗣更定其
    易科罰金折算標準，九十年一月十九日徒刑易科罰金執畢。
    甲○○另因施用毒品案件，先後經臺灣臺北地方法院以八十
    八年度毒聲字第三四號、臺灣高雄地方法院以九十一年度毒
    聲字第四九二三號裁定應送勒戒處所施以觀察、勒戒結果，
    均認無繼續施用毒品傾向，分別於八十八年十一月一日、九
    十一年十一月四日觀察勒戒執行完畢釋放，嗣由臺灣臺北地
    方法院檢察署檢察官八十八年十一月一日以八十八年度毒偵
    緝字第八五號、臺灣高雄地方法院檢察署檢察官九十一年十
    月三十一日以九十一年度毒偵字第四○二二號各為不起訴處
    分確定。九十二年間，其再因施用第二級毒品案件，由臺灣
    板橋地方法院檢察署檢察官聲請強制戒治，並以九十二年度
    毒偵字第一五七九號提起公訴；強制戒治部分，經本院於九
    十二年七月十日以九十二年度毒聲字第二一一三號裁定施以
    強制戒治，其不服提起抗告，由臺灣高等法院以九十二年度
    毒抗字第四一八號裁定駁回而確定（強制戒治執行部分，嗣
    由臺灣板橋地方法院檢察署檢察官九十三年一月十三日以九
    十二年戒執二字第六○四號法律修正報結）；判處罪刑部分
    ，則經本院九十三年三月三日九十二年度易字第二八九二號
    判決處有期徒刑四月，如易科罰金，以銀元三百元折算一日
    確定，同年六月二十三日易科罰金執行完畢（以上就甲○○
    經判處罪刑執畢部分，於本案均構成累犯）。
二、詎甲○○猶不知悛悔，復基於施用第二級毒品安非他命之概
    括犯意，竟自上述九十一年十一月四日觀察勒戒執行完畢釋
    放後五年內之九十三年十二月一日某時起迄至九十四年一月
    六日十三時三十分許為止，在臺北縣土城市○○街六十九巷
    八號旁之鐵皮屋內，施用第二級毒品安非他命多次，嗣於九
    十四年一月六日十八時三十分許，在上址為警當場查獲，並
    扣得安非他命一包（驗餘淨重二．九一公克）、安非他命吸
    食器一組暨藥鏟一支等物。嗣經甲○○自願同意為警採集其
    尿液檢體送請檢驗結果，呈現安非他命類陽性反應，因悉上
    情。
三、又甲○○明知海洛因係第一級毒品，不得非法持有，竟於不
    詳時日，無故持有該海洛因毒品（驗後合計淨重八‧五八公
    克），嗣於九十四年一月六日十八時三十分許，在臺北縣土
    城市○○街六十九巷八號旁之鐵皮屋內為警查獲，並查扣甲
    ○○持有上開海洛因六包，而悉上情。案由臺北市政府警察
    局萬華分局移請臺灣板橋地方法院檢察署檢察官偵查起訴。
    理  由
壹、關於本院認定被告犯罪所憑證據暨心證形成理由：
一、前揭關於施用第二級毒品之犯罪事實，業據被告甲○○於警
    詢、偵查中，以至本院審理訊問時，均坦認不諱，而被告自
    願同意為警採集其尿液檢體送請檢驗結果，呈現安非他命類
    陽性反應，有臺灣尖端先進生技醫藥股份有限公司九十四年
    一月十四日出具之濫用藥物檢驗報告附卷足稽；復有扣案之
    安非他命一包（驗餘淨重二．九一公克），經臺北市政府局
    刑事鑑驗中心以氣相層析／質譜分析法鑑驗結果，確屬第二
    級毒品安非他命無訛，有該局九十四年四月二十日北市鑑毒
    字第○一一號鑑驗通知書一紙在卷足憑，因認被告所為上開
    不利於己供述，堪值採信。另被告前因施用毒品案件，先後
    經送觀察、勒戒結果，均認無繼續施用毒品傾向，分別由臺
    灣臺北地方法院檢察署檢察官、臺灣高雄地方法院檢察署檢
    察官均為不起訴處分確定；又因施用第二級毒品案件，經臺
    灣板橋地方法院檢察署檢察官聲請強制戒治，並提起公訴，
    由本院以九十二年度易字第二八九二號判處有期徒刑四月，
    如易科罰金，以銀元三百元折算一日確定等情，有臺灣板橋
    地方法院檢察署刑案資料查註紀錄表、該署九十二年度毒偵
    字第一五七九號起訴書、本院九十二年度易字第二八九二號
    判決書等附卷可參。本案事證明確，被告施用第二級毒品安
    非他命之犯行，足以認定。
二、次按裁判上一罪案件，檢察官就犯罪事實一部起訴者，依刑
    事訴訟法第二百六十七條規定，其效力及於全部，受訴法院
    基於審判不可分原則，對於未經起訴之其餘事實，應一併審
    判，此為犯罪事實之一部擴張；同理，檢察官所起訴之全部
    事實，經法院審理結果認為一部不能證明犯罪或行為不罰時
    ，僅於判決理由內說明不另為無罪之諭知，毋庸於主文內為
    無罪之宣示，此為犯罪事實之一部縮減。至於刑事訴訟法第
    三百條所規定，有罪之判決，得就起訴之犯罪事實，變更檢
    察官所引應適用之法條者，係指法院在事實同一之範圍內，
    不變更起訴之犯罪事實；亦即在不擴張及減縮原訴之原則下
    ，於不妨害基本社會事實同一之範圍內，始得自由認定事實
    ，適用法律，三者不能混為一談。易言之，檢察官依裁判上
    一罪起訴之甲、乙犯罪事實，經法院審理結果，倘認為甲事
    實不能證明其犯罪，但係犯有裁判上一罪關係之乙、丙事實
    時。關於甲事實部分，為犯罪事實之減縮，僅於理由說明，
    不另為無罪之諭知；關於丙事實部分，則為犯罪事實之擴張
    ，依審判不可分原則，應一併審判，不發生變更起訴法條問
    題，最高法院九十二年度臺上字第一八四一號裁判意旨足為
    參照。
三、本件公訴人以：被告甲○○基於施用第一級毒品海洛因之概
    括犯意，自九十三年十二月一日某時起迄至九十四年一月四
    日十七時許止，在臺北縣土城市○○街六十九巷八號旁之鐵
    皮屋內，施用第一級毒品海洛因多次，嗣於九十四年一月六
    日十八時三十分許，在前址為為警查獲，並扣得海洛因六包
    （驗後合計淨重八．五八公克），因認被告涉犯毒品危害防
    制條例第十條第一項之施用第一級毒品罪嫌等語。經查：
    (一)、被告於九十四年一月六日為警查獲後詢問時，以及同年
        月七日由該管檢察事務官、檢察官訊問之，對於有施用
        第一級毒品海洛因犯行，至扣案之海洛因為其所有之事
        實，均坦認不諱（參九十四年核退毒偵字第九三○號卷
        第三十一頁；九十四年毒偵字第二七二號第十、十二頁
        ）；嗣於本院準備程序暨審判期日中，被告始矢口否認
        有何施用第一級毒品犯行，且辯稱略以：扣案海洛因、
        安非他命係伊員工「劉文正」的，伊一時不知怎麼辦，
        就攬下來等云云。是本案首應究明者，厥為被告上開不
        利於己自白，與審判中所為陳述不一致者，何者較具可
        信情形，繼而採為本件被告犯罪事實認定之證據。
    (二)、查被告甲○○就其於警詢、偵查中所為伊有施用第一級
        毒品犯行之不利於己供述，乃本於自由意願而為如上內
        容陳述，非出於強暴、脅迫、利誘、詐欺、疲勞訊問或
        其他不正方法一情，並不爭執，僅執以：海洛因非伊所
        有等詞為辯（參本院卷九十四年八月二十四日審判筆錄
        第三頁）。因可悉明者，乃被告前於為警詢問時，以至
        於該管檢察事務官、檢察官所為之訊問，均未受有強暴
        、脅迫或其他不正方法等足以箝制心理自由之舉措對待
        ，致使其違反自由意願而為不利於己陳述，則被告前揭
        警詢暨偵查時之自白，並無不法取供情形發生，任意性
        並未受影響。其次，被告立於內心意思自由狀態，而於
        警詢、偵查中，均坦認有施用第一級毒品犯行事實，衡
        諸社會通常之人之合理確信，被告實無故入己於罪虞慮
        。是其警詢、偵查中所為陳述，與審判中不符時，徵之
        其警詢、偵查中陳述與事實案件發生時隔最為接近，其
        陳述內容較為可採，是其陳述最接近事實；至於被告於
        審判中，或企圖脫免罪責，而作不同陳述，如上說明，
        被告於本院審理時陳述之證據價值憑信性甚低，應以先
        前之供述較為可採，則被告於警詢、偵查中所為陳述，
        可作為證據，並無疑問，先為說明。
    (三)、而被告甲○○於九十四年一月六日為警查獲後，自願同
        意採集其尿液檢體，經該管警察機關送請臺灣尖端先進
        生技股份有限公司以酵素免疫分析法（EIA）初 步檢驗
        結果，呈現鴉片類陰性反應，固無疑義。然而，被告迭
        於警詢、偵查時，均坦認有施用第一級毒品事實，並供
        稱以：伊最近一次施用海洛因是九十四年一月四日五時
        許，以香煙捲入海洛因方式施用等語（參九十四年核退
        毒偵字第九三○卷第三十一頁、九十四年毒偵字第二七
        二號第十二頁）。因按海洛因經注射或吸入人體後，約
        百分之八十於二十四小時內自尿中排出，一般而言，尿
        液中能否驗出嗎啡陽性反應與其投與量、投與途徑、採
        尿時間、個人體質及檢測方法之靈敏度有關，國外曾有
        有文獻報導注射六毫克海洛因鹽酸鹽，其代謝物嗎啡之
        平均可檢出時限約為二十六小時，業經行政院衛生署藥
        物食品檢驗局於八十一年九月八日以藥檢壹字第八一一
        四八八五號函述綦詳，為本院職務上已知之事實；而如
        前述，被告於警詢、偵查中，坦認其有施用第一級毒品
        犯行，最近一次則為九十四年一月四日五時許，衡以前
        述海洛因於人體內代謝所生嗎啡物質之平均可檢出時限
        為二十六小時，則被告自承最近一次施用海洛因時間，
        之於前述海洛因於人體內之代謝物嗎啡平均可檢出時限
        ，二者時距甚遠，故被告為警查獲後採集尿液檢體送驗
        結果，呈現鴉片類陰性反應，尚無悖違常情，猶不得僅
        以前開檢驗結果，遽認被告警詢、偵查中所為陳述內容
        係泛言空指之詞。
    (四)、業如前述，被告於警詢、偵查中之陳述較為可採，則其
        對於有為警查扣海洛因六包之情，且坦承扣案海洛因為
        其所有一節，已足採信。而據本院審理相同案件所依憑
        之經驗論理法則，被告於施用毒品前後，有執持供以吸
        食毒品之行為，與社會通常觀念之人之合理確信並無悖
        離而不可信情形，是被告先為持有扣案之海洛因，繼而
        為各次施用之行為，尚屬可採。被告甲○○基於施用第
        一級毒品犯意，無故持有扣案之海洛因六包，其犯罪事
        實事證係屬明確，被告持有第一級毒品犯行，堪予認定
        。
    (五)、因此，本件公訴人起訴被告施用第一級毒品海洛因部分
        ，雖由被告於警詢、偵查中均坦認不諱，復有扣案之海
        洛因六包可佐，惟其為警查獲後採集尿液檢體檢驗結果
        ，呈現鴉片類陰性反應，關於施用第一級毒品部分，其
        犯罪證據尚未達於使本院形成被告犯施用第一級毒品罪
        之心證，罪嫌仍有不足，然此部分既與被告持有前述第
        一級毒品之犯行，二者間屬實質一罪關係，是據以前揭
        最高法院裁判意旨，基於審判不可分原則，本院應一併
        審理，不生變更起訴法條問題，並於原起訴效力之範圍
        內，為犯罪事實之一部減縮，因就被告甲○○施用第一
        級毒品部分，不另為無罪之諭知。
貳、論罪科刑暨沒收、銷燬宣告部分：
一、按海洛因、安非他命為毒品危害防制條例第二條第二項第一
    、二款規定之第一、二級毒品，核被告甲○○所為，分係犯
    毒品危害防制條例第十條第二項之施用第二級毒品罪、第十
    一條第一項之持有第一級毒品罪等；其於施用前持有安非他
    命之低度行為，均為其各次施用之高度行為所吸收，不另論
    罪。又被告先後多次施用第二級毒品安非他命犯行，時間緊
    接，手段方式無異，所犯均係犯罪構成要件相同之罪名，顯
    係基於概括犯意反覆實施，為連續犯，應依刑法第五十六條
    規定論以一罪，加重其刑。至被告所犯上開連續施用第二級
    毒品及持有第一級毒品之罪，二者犯意各別，行為互殊，應
    予分論併罰。再被告曾因槍砲、偽造文書及毒品等案件，各
    經判處罪刑執畢在案，有本院九十四年八月二十五日列印之
    臺灣高等法院被告前案紀錄表足供稽考，其於有期徒刑之執
    行完畢後五年以內，再犯本件有期徒刑以上之罪，為累犯，
    應依刑法第四十七條規定，遞加重其刑。爰審酌被告有如事
    實欄所述之前科素行，又因施用毒品案件，先後經送觀察、
    勒戒，復為該管檢察官聲請強制戒治，並經法院判處罪刑執
    畢，其對於施用毒品禁制之法令規範，即有深切認識，詎仍
    為本件施用第二級毒品之犯行，顯見其斷絕毒癮意志不堅，
    惟施用毒品，對他人尚不生直接危害，兼衡酌其犯罪動機、
    目的、手段方式，持有毒品數量、施用期間及戕害自我身心
    程度，暨犯罪後態度等一切情狀，分別量處如主文所示之刑
    ，並均諭知易科罰金之折算標準，並定其應執行刑暨為易科
    罰金折算標準之諭知。
二、扣案疑似安非他命之結晶物一包（驗餘淨重二點九一公克）
    、海洛因六包（驗後合計淨重八點五八公克），經鑑驗後分
    係屬毒品危害防制條例第二條第二項第一、二款規定之第一
    、二級毒品無訛，有上述臺北市政府警察局鑑驗通知書暨法
    務部調查局九十四年一月三十一日調科壹字第○六○○○九
    三六五號鑑定通知書等附卷足憑，應依同上條例第十八條第
    一項規定，不問屬於犯人與否，均宣告沒收銷燬之。另扣案
    安非他命吸食器一組、藥鏟一支，業據被告陳明為其所有在
    卷，且係供為犯本件施用第二級毒品罪所用之物，應依刑法
    第三十八條第一項第二款規定均宣告沒收。
據上論斷，應依刑事訴訟法第二百九十九條第一項前段，毒品危
害防制條例第十條第二項、第十一條第一項、第十八條第一項前
段，刑法第十一條前段、第五十六條、第四十七條、第四十一條
第一項前段、第五十一條第五款、第三十八條第一項第二款，判
決如主文。
本案經檢察官王聖涵提起公訴，檢察官陳鴻濤到庭執行職務。
中　　華　　民　　國　　94　　年　　9 　　月　　8 　　日
                           臺灣板橋地方法院刑事第七庭
                               審判長法　官  胡 堅 勤
                                     法  官  李 君 豪
                                     法  官  王 瑜 玲
上列正本證明與原本無異。
如不服本判決，應自判決送達後起十日內，向本院提出上訴狀（
應附繕本），上訴於臺灣高等法院。
                                     書記官  吳 詩 琳
中　　華　　民　　國　　94　　年　　9 　　月　　8 　　日
附錄本案論罪科刑法條全文：
毒品危害防制條例第十條
施用第一級毒品者，處六月以上五年以下有期徒刑。
施用第二級毒品者，處三年以下有期徒刑。
毒品危害防制條例第十一條
持有第一級毒品者，處三年以下有期徒刑、拘役或新臺幣五萬元
以下罰金。
持有第二級毒品者，處二年以下有期徒刑、拘役或新臺幣三萬元
以下罰金。
持有專供製造或施用第一、二級毒品之器具者，處一年以下有期
徒刑、拘役或新臺幣一萬元以下罰金。
持有毒品達一定數量者，加重其刑至二分之一，其標準由行政院
定之。
